臺灣臺南地方法院臺南簡易庭民事判決
111年度南簡字第525號
原      告  良京實業股份有限公司

法定代理人  平川秀一郎

訴訟代理人  李禹靚  


被      告  林榮傑  

上列當事人間請求返還借款事件，本院於民國111年5月23日言詞
辯論終結，判決如下：
    主  文
被告應給付原告新臺幣壹拾萬零玖拾參元，及如附表編號1所示
之利息、違約金。
被告應給付原告新臺幣參萬玖仟壹佰捌拾捌元，及如附表編號2
所示之利息、違約金。
原告其餘之訴駁回。
訴訟費用新臺幣壹仟肆佰肆拾元由被告負擔。
本判決原告勝訴部分得假執行。
    事實及理由
壹、程序部分：
一、按訴狀送達後，原告不得將原訴變更或追加他訴。但擴張或
    減縮應受判決事項之聲明者，不在此限，民事訴訟法第255
    條第1項第3款定有明文，依同法第436條第2項規定，亦為簡
    易訴訟程序所適用。本件原告原請求：㈠被告應給付新臺幣
    （下同）10萬93元，及自民國96年10月1日起至清償日止，
    按週年利率百分之15計算之利息，暨自96年11月2日起至清
    償日止，逾期6個月以內者，按上開利率百分之10，逾期超
    過6個月者，按上開利率百分之20計算之違約金。㈡被告應給
    付3萬9,188元，及其中3萬3,505元，自95年10月25日起至11
    0年7月19日止，按週年利率百分之17計算之利息，暨自110
    年7月20日起至清償日止，及自95年10月25日起至清償日止
    ，按上開利率百分之20計算之違約金。嗣於111年5月23日言
    詞辯論期日當庭捨棄訴之聲明第1項中104年9月1日以後之違
    約金，及訴之聲明第2項中110年7月20日以後之違約金，並
    變更聲明為：㈠被告應給付10萬93元，及自96年10月1日起至
    清償日止，按週年利率百分之15計算之利息，暨自96年11月
    2日起至104年8月31日止，逾期6個月以內者，按上開利率百
    分之10，逾期超過6個月者，按上開利率百分之20計算之違
    約金。㈡被告應給付3萬9,188元，及其中3萬3,505元，自95
    年10月25日起至110年7月19日止，按週年利率百分之17計算
    之利息，暨自110年7月20日起至清償日止，按週年利率百分
    之16計算之利息，及自95年10月25日起至110年7月19日止，
    按上開利率百分之20計算之違約金(本院卷第78至79頁）。
    經核係屬減縮應受判決之事項，符合前開法條規定之情形，
    應予准許。
二、被告經合法通知，未於言詞辯論期日到場，核無民事訴訟法
    第386條各款所列情形，爰依原告之聲請，由其一造辯論而
    為判決。
貳、實體部分：　　
一、原告起訴主張：
  ㈠被告前向訴外人寶華商業銀行股份有限公司（原為泛亞商業
    銀行，下稱寶華銀行），申請小額循環信用貸款，借款額度
    最高為15萬元，借款動用期間自核准日起為期1年，期滿30
    日前，如不為書面反對續約之意思並經審核同意者，得以同
    內容繼續延長1年，不另換約，並約定借款以固定年利率百
    分之15計算，按日計息，每月15日為最終繳款日，應繳足最
    低繳款金額，如未依約繳款，全部債務視為到期，應一次清
    償所欠債務，逾期6個月以內者，按上開利率百分之10，逾
    期超過6個月者，按上開利率百分之20加計違約金。詎被告
    自96年9月30日起即未依約履行繳款義務，迄今尚積欠本金1
    0萬93元及其利息、違約金未清償。寶華銀行將上開債權讓
    與原告，原告已合法受讓該債權。
  ㈡被告另向訴外人慶豐商業銀行股份有限公司（下稱慶豐銀行
    ）申辦個人信用貸款，並簽立貸款契約書，約定借款額度為
    7萬元，借款期間自93年2月19日起至96年2月19日止，共分3
    6期，利率以百分之17計算，未按期攤還本息時，逾期6個月
    以內者，按上開利率百分之10，逾期超過6個月者，按上開
    利率百分之20加計違約金，如有任何一期未如期清償時，視
    為全部到期。詎被告未依約履行繳款義務，迄今尚積欠3萬9
    ,188元(本金3萬3,505元)及利息、違約金未清償。慶豐銀行
    將上開債權讓與訴外人慶銀資產管理股份有限公司，該公司
    再轉讓與原告，原告已合法受讓該債權。
  ㈢原告合法受讓上開2筆債權後，經向被告催討未果，爰依現金
    卡使用契約、信用貸款契約及債權讓與法律關係提起本件訴
    訟等語。
  ㈣並聲明：
　1.被告應給付10萬93元，及自96年10月1日起至清償日止，按
    週年利率百分之15計算之利息，暨自96年11月2日起至104年
    8月31日止，逾期6個月以內者，按上開利率百分之10，逾期
    超過6個月者，按上開利率百分之20計算之違約金。
　2.被告應給付3萬9,188元，及其中3萬3,505元自95年10月25日
    起至110年7月19日止，按週年利率百分之17計算之利息，暨
    自110年7月20日起至清償日止，按週年利率百分之16計算之
    利息，及自95年10月25日起至110年7月19日止，按上開利率
    百分之20計算之違約金。
二、被告未於言詞辯論期日到場，亦未提出書狀作任何聲明或陳
    述。
三、本院得心證之理由：
　㈠原告主張之上開事實，業據提出與其所述相符之魔力現金卡
    申請書、客戶資料查詢單、公司變更登記表、債權讓與證明
    書、公告報紙、貸款契約、交易明細表、債權讓與證明書、
    通知函為證，經核無訛，且被告經合法通知，未於言詞辯論
    期日到庭陳述意見，亦未提出書狀為任何答辯，是本院審酌
    卷附證據資料後，堪認原告主張之事實為可採。從而，原告
    依現金卡使用契約、信用貸款契約及債權讓與法律關係，請
    求被告給付如主文第1、2項所示之本金、利息(違約金請求
    部分，詳後述)，為有理由，應予准許之。
　㈡按債權人除最高利率限定之利息外，不得以折扣或其他方法
    ，巧取利益；約定之違約金額過高者，法院得減至相當之數
    額；民法第206條及第252條分別定有明文。又約定之違約金
    如有過高情事，法院即得依此規定核減至相當之數額，並無
    應待至債權人給付後始得核減之限制。此項核減，法院得以
    職權為之，亦得由債務人訴請法院核減（最高法院79年台上
    字第1612號判例意旨參照）。查被告上開使用現金卡及貸款
    所成立之契約，除利息外雖另有違約時加計違約金之約定，
    惟此應屬懲罰性質之違約金，其標準應依一般客觀事實、社
    會經濟狀況，及債務若能如期履行時，債權人可得享受之利
    益及債權人實際損失為衡量，方屬公平。本院審酌原告因被
    告遲延清償所受積極損害、所失利益，通常為受讓該帳款再
    轉借他人後之利息收入或轉作他項投資之收益，然近年來國
    內貨幣市場之利率已大幅調降，且原告請求被告給付之利息
    已近達法定利息之上限，如再依其請求命被告給付全額違約
    金，顯然已非公允，故參酌上情，認原告請求被告給付之違
    約金應分別酌減至100元，始為適當，逾該金額請求之違約
    金，即屬無據，不應准許。
四、末按各當事人一部勝訴、一部敗訴者，其訴訟費用，由法院
    酌量情形，命兩造以比例分擔，或命一造負擔，或命兩造各
    自負擔其支出之訴訟費用；法院為終局判決時，應依職權為
    訴訟費用之裁判。民事訴訟法第79條、第87條第1項分別定
    有明文。本件原告之請求雖部分為無理由，然其敗訴部分係
    違約金之請求，無關於本件訴訟費用之計算，並為本院職權
    審酌後予以減至相當數額，故本件訴訟費用由被告全部負擔
    ，應較適宜，爰確定本件訴訟費用(即第一審裁判費1,440元
    )之負擔如主文第4項所示。
五、本件係依民事訴訟法第427條第1項規定適用簡易訴訟程序所
    為被告部分敗訴之判決，依同法第389條第1項第3款規定，
    應職權就原告勝訴部分宣告假執行。
六、據上論結，本件原告之訴為一部有理由，一部無理由，依民
    事訴訟法第436條第2項、第385條第1項前段、第79條、第87
    條第1項、第389條第1項第3款，判決如主文。
中　　華　　民　　國　　111 　年　　6 　　月　　10　　日
                  臺灣臺南地方法院臺南簡易庭
                              法  官  林勳煜
上列正本證明與原本無異。
如不服本判決，應於判決送達後20日內，向本院提出上訴狀並表
明上訴理由，如於本判決宣示後送達前提起上訴者，應於判決送
達後20日內補提上訴理由書（須附繕本）。
如委任律師提起上訴者，應一併繳納上訴審裁判費。
中　　華　　民　　國　　111 　年　　6 　　月　　10　　日
　　　　　　　　　　　　　　　書記官  朱烈稽　　　　　　　　　　　　
【附表】（金額：新臺幣）
編號 計息金額 利息期間及利率 違約金 1 10萬93元 自民國96年10月1日起至清償日止，按週年利率百分之15計算之利息。 100元 2 3萬3,505元 自民國95年10月25日起至110年7月19日止，按週年利率百分之17計算之利息。 100元    自民國110年7月20日起至清償日止，按週年利率百分之16計算之利息。